臺灣臺中地方法院刑事判決　　　　　　　96年度訴字第2060號
公　訴　人　臺灣臺中地方法院檢察署檢察官
被　　　告　丙○○
上列被告因偽造文書等案件，經檢察官提起公訴（九十六年度偵
字第一一○四○號），本院以簡式審判程序判決如下：
    主  文
丙○○共同行使偽造私文書，足以生損害於他人，累犯，處有期
徒刑參月，如附表壹編號四至十六所示之物及附表貳編號一所示
偽造之「庚○○」簽名壹枚，均沒收；又共同行使偽造私文書，
足以生損害於他人，累犯，處有期徒刑參月，如附表壹編號四至
十六所示之物及附表貳編號二所示偽造之「庚○○」簽名壹枚，
均沒收；又共同行使偽造私文書，足以生損害於他人，累犯，處
有期徒刑捌月，如附表壹編號一、四至十六所示之物及附表貳編
號三所示偽造之「庚○○」簽名參枚、印文參枚，均沒收；又共
同行使偽造私文書，足以生損害於他人，累犯，處有期徒刑陸月
，如附表壹編號二、四至十六所示之物及附表貳編號四所示偽造
之「庚○○」簽名參枚、印文柒枚，均沒收；又共同偽造私文書
，足以生損害於他人，累犯，處有期徒刑參月，如附表壹編號三
、五所示之物沒收。應執行有期徒刑壹年捌月；如附表壹編號一
至十六所示之物及附表貳全部所示偽造之「庚○○」簽名共捌枚
、印文共拾枚，均沒收。
    犯罪事實及理由
一、犯罪事實：丙○○前因施用第一級毒品案件，經本院於民國
    九十四年十一月十八日以九十四年訴字第二九九七號判處有
    期徒刑八月確定，於九十五年八月十九日執行完畢。猶不知
    悔改，緣甲○○（俟到案後另行審結）因曾擔任房屋仲介工
    作關係，知悉庚○○所有之臺中市○區○道路八七之一號三
    樓及己○○所有之臺中市○○區○○街八八號五樓房屋均為
    待出租之空屋，竟意圖為自己不法利益，於九十六年四月中
    旬，利用不知情之鎖匠打製上開二處房屋大門鑰匙，進而侵
    入竊佔該二處房屋，並在「易租網」租屋網站上刊登出租上
    開二處房屋之訊息。嗣甲○○再以月薪新臺幣（下同）三萬
    元之代價僱用丙○○（惟丙○○實際上未領得薪資），由自
    稱「何秘書」之丙○○接洽陪同租屋者前往看屋，再向有意
    承租者收取訂金、交付訂金收據，或直接轉介甲○○另擇日
    期簽訂正式租約並收取押租保證金及租金。丙○○與甲○○
    即共同基於意圖為自己不法之所有及行使偽造私文書之犯意
    聯絡，循上開分工模式，以甲○○佯示為有權出租上開二處
    房屋之屋主，再偽造並行使「庚○○」名義之訂金收據、房
    屋租賃契約書等詐欺手段，為下述詐騙承租人金錢之行為：
（一）丙○○於九十六年四月二十五日，在臺中市○區○道路八
      七之一號三樓處，與有意承租該處房屋之乙○○接洽後，
      交付由甲○○偽造之訂金收據一紙（上有偽造之「庚○○
      」簽名一枚）予乙○○而行使之，並向其詐騙收取五千元
      訂金。
（二）丙○○於九十六年四月二十五日，在臺中市○○區○○街
      八八號五樓處，與有意承租該處房屋之蕭妤真接洽後，交
      付由甲○○偽造之訂金收據一紙（上有偽造之「庚○○」
      簽名一枚）予蕭妤真而行使之，並向其詐騙收取五千元訂
      金。
（三）丙○○於九十六年四月二十日，陪同戊○○在臺中市○○
      區○○街八八號五樓看屋後，再將有意承租該處房屋之戊○○轉介予甲○○處理後續簽約收款事宜。甲○○先於九
      十六年四月二十七日，在臺中市○○路上某不詳地點，委
      由不知情之成年刻印業者，偽刻「庚○○」之印章一枚後
      ，即與戊○○約於同日，在臺中市○區○道路八七之一號
      三樓處簽約，當場甲○○以其為出租人「庚○○」之名義
      ，偽造一式二份之房屋租賃契約書二本（每本上甲○○均
      偽簽「庚○○」簽名三枚及以上開印章偽蓋「庚○○」印
      文三枚），再將其中一本偽造之房屋租賃契約書交付戊○○而行使之，並向其詐騙收取六個月租金及押租保證金合
      計九萬六千二百元。
（四）丙○○於九十六年四月二十一日，陪同丁○○在臺中市○
      區○道路八七之一號三樓看屋後，再將有意承租該處房屋
      之丁○○轉介予甲○○處理後續簽約收款事宜。甲○○即
      與丁○○約於九十六年四月二十七日，在臺中市○區○道
      路八七之一號三樓處簽約，當場甲○○以其為出租人「庚○○」之名義，偽造一式二份之房屋租賃契約書二本（每
      本上甲○○均偽簽「庚○○」簽名三枚及以上開印章偽蓋
      「庚○○」印文七枚），再將其中一本偽造之房屋租賃契
      約書交付丁○○而行使之，並向其詐騙收取六個月租金及
      押租保證金合計五萬九千二百元。
（五）蕭妤真給付前述五千元訂金後，於九十六年四月二十六日
      聯絡上臺中市○○區○○街八八號五樓房屋真正屋主己○○，始知受騙，其乃按與甲○○原約定之簽約時地，於九
      十六年四月二十七日會同警方前往臺中市○區○道路八七
      之一號三樓，當場甲○○以其為出租人「庚○○」之名義
      ，偽造一式二份之房屋租賃契約書二本（每本上甲○○均
      偽簽「庚○○」簽名三枚及以上開印章偽蓋「庚○○」印
      文四枚），為警當場識破查獲，並聯絡丙○○至現場，且
      查扣如附表壹全部所示之物及附表貳編號一、二所示之物
      ，進而循線查悉上情。
二、證據名稱：
（一）被告丙○○、共犯甲○○於偵審中之自白。
（二）被害人庚○○、己○○、乙○○、蕭妤真、戊○○、丁○○等人於偵審中之證詞。
（三）如附表壹全部所示及附表貳編號一、二所示之扣案物。
（四）臺灣高等法院被告前案紀錄表。
三、被告丙○○上述犯罪事實（一）至（四）部分，原係各犯刑
    法第二百十六條、第二百十條之行使偽造私文書罪及同法第
    三百三十九條第一項之詐欺取財罪。惟被告行使偽造私文書
    行為，本屬詐欺取財行為中施用詐術之一環，整體應屬自然
    一行為，其以一行為觸犯數罪名、侵害數法益，為想像競合
    犯，應依刑法第五十五條規定，從一重論以行使偽造私文書
    罪已足。若強予分割上揭行使偽造私文書、詐欺取財等二犯
    行，而予分論併罰，恐有違刑法「重複評價禁止原則」，而
    有過度非難被告罪責之虞，故本院不採，應予敘明。
四、如附表壹編號五所示偽造之「庚○○」印章一枚，不問屬於
    犯人與否，應依刑法第二百十九條宣告沒收；附表貳全部所
    示之訂金收據、房屋租賃契約書，已經被告丙○○、共犯甲○○分別交予前述被害人收受，均非屬被告或共犯所有，自
    不應為沒收之諭知，惟上開文書上偽造之「庚○○」簽名、
    印文，仍應依刑法第二百十九條之規定，不問屬於犯人與否
    ，併予宣告沒收；附表壹編號一至四、六至十六所示之物，
    均為被告丙○○或共犯甲○○所有供本案犯罪所用之物，業
    據本院查明在卷，均應依刑法第三十八條第一項第二款之規
    定宣告沒收，又其中附表壹編號一至四、六所示之文書既經
    本院宣告沒收，爰不另就該等文書上偽造之「庚○○」簽名
    、印文宣告沒收；附表壹編號十七所示之現金，為本案被害
    人遭詐騙之金錢，應依法發還被害人，故不予宣告沒收。
五、應適用之法條：刑事訴訟法第二百七十三條之一第一項、第
    二百九十九條第一項前段、第三百十條之二、第四百五十四
    條，刑法第二十八條、第二百十條、第二百十六條、第三百
    三十九條第一項、第四十七條第一項、第五十五條、第五十
    一條第五款、第二百十九條、第三十八條第一項第二款，刑
    法施行法第一條之一，判決如主文。
中　　華　　民　　國　　96　　年　　11　　月　　5 　　日
                        刑事第十二庭  法  官  蔡建興
以上正本證明與原本無異。
如不服本判決，應於收受送達後10日內向本院提出上訴書狀（應
敘述具體理由並附繕本）。
上訴書如未敘述理由，應於上訴期間屆滿後20日內補提理由書於
本院。
                                      書記官  黃英寬
中　　華　　民　　國　　96　　年　　11　　月　　5 　　日
附表壹：
一、承租人為戊○○之房屋租賃契約書一本（上有偽造之「庚○○」簽名三枚、印文三枚）。
二、承租人為丁○○之房屋租賃契約書一本（上有偽造之「庚○○」簽名三枚、印文七枚）。
三、承租人為蕭妤真之房屋租賃契約書二本（每本上皆有偽造之
    「庚○○」簽名三枚、印文四枚）。
四、承租人欄空白之房屋租賃契約書二本（一本上有偽造之「庚○○」簽名三枚、印文三枚；另一本上有偽造之「庚○○」
    簽名三枚、印文四枚）。
五、偽造之「庚○○」印章一枚。
六、付款人欄空白之訂金收據二紙（每紙上皆有偽造之「庚○○
    」簽名一枚）。
七、行動電話五支。
八、建物登記第二類謄本九張。
九、售屋資料表一冊。
十、筆記本一冊。
十一、易租網加值會員服務卡一張。
十二、網路廣告費發票一張。
十三、房屋鑰匙十九支。
十四、房屋鑰匙八支。
十五、遙控器二個。
十六、房屋資料紀錄單二張。
十七、現金新臺幣十五萬六千三百元。
附表貳：
一、交付乙○○之訂金收據一紙（上有偽造之「庚○○」簽名一
    枚）。
二、交付蕭妤真之訂金收據一紙（上有偽造之「庚○○」簽名一
    枚）。
三、交付戊○○之房屋租賃契約書一本（上有偽造之「庚○○」
    簽名三枚、印文三枚）。
四、交付丁○○之房屋租賃契約書一本（上有偽造之「庚○○」
    簽名三枚、印文七枚）。
附錄本案論罪科刑法條全文：
刑法第二百十條：
　偽造、變造私文書，足以生損害於公眾或他人者，處五年以下
  有期徒刑。
刑法第二百十六條：
　行使第二百十條至第二百十五條之文書者，依偽造、變造文書
  或登載不實事項或使登載不實事項之規定處斷。
第三百三十九條第一項：
　意圖為自己或第三人不法之所有，以詐術使人將本人或第三人
  之物交付者，處五年以下有期徒刑、拘役或科或併科一千元以
  下罰金。
